臺灣高等法院刑事裁定
110年度毒抗字第347號
抗  告  人
即  被  告  許祐嘉


上列抗告人即被告因違反毒品危害防制條例案件，不服臺灣新北
地方法院110年度毒聲字第454號，中華民國110年2月5日裁定（
聲請案號：臺灣新北地方檢察署110年度聲觀字第320號、109 年
度毒偵字第5634號、第5637號、110年度毒偵字第176號），提起
抗告，本院裁定如下：
    主  文
抗告駁回。                                             
    理  由
一、原裁定以：聲請意旨略稱抗告人即被告許祐嘉基於施用第二
    級毒品之犯意，分別為下列行為：㈠於民國109年7月20日下
    午3時54分許在臺灣新北地方檢察署觀護人室採尿時起回溯9
    6小時內某時，在不詳地點，以不詳方式施用第二級毒品甲
    基安非他命1次；㈡於同年8月4日上午10時52分許在同署觀護
    人室採尿時起回溯96小時內某時，在不詳地點，以不詳方式
    施用甲基安非他命1次；㈢於同年11月23日上午9時35分許在
    同署觀護人室採尿時起回溯96小時內某時，在不詳地點，以
    不詳方式施用甲基安非他命1次，爰依法聲請裁定將抗告人
    送勒戒處所觀察、勒戒等語。查抗告人前因施用毒品案件，
    經臺灣臺北地方法院以104年度毒聲字第205號裁定送觀察、
    勒戒後，認有繼續施用毒品之傾向，再經同院以104年度毒
    聲字第571號裁定令入戒治處所施以強制戒治，於105年9月1
    9日執行完畢釋放出所，其後即未再受觀察、勒戒或強制戒
    治之執行一節，有本院被告前案紀錄表在卷可憑，其係於強
    制戒治執行完畢釋放3年後之上述時間，分別為前述施用甲
    基安非他命犯行，檢察官聲請觀察、勒戒，自屬合法。又前
    揭聲請意旨㈠部分事實，有臺灣新北地方檢察署施用毒品犯
    尿液檢體監管紀錄表（尿液檢體編號：000000000）、臺灣
    尖端先進生技醫藥股份有限公司109年8月4日濫用藥物檢驗
    報告在卷可佐，前揭聲請意旨㈡部分事實，有臺灣新北地方
    檢察署施用毒品犯尿液檢體監管紀錄表（尿液檢體編號：00
    0000000）、臺灣尖端先進生技醫藥股份有限公司109年8月1
    7日濫用藥物檢驗報告在卷可佐，前揭聲請意旨㈢部分事實，
    有臺灣新北地方檢察署施用毒品犯尿液檢體監管紀錄表（尿
    液檢體編號：000000000）、臺灣尖端先進生技醫藥股份有
    限公司109年12月8日濫用藥物檢驗報告在卷可佐，而上開濫
    用藥物檢驗報告係以「氣相層析質譜儀（GC/MS）」為確認
    檢驗之方法，不至於產生誤判之「偽陽性」現象，又施用甲
    基安非他命後，可由尿液檢出之時限一般約為96小時內等情
    ，均為法院職務上所已知之事實，從而前揭聲請意旨㈠至㈢所
    稱犯罪事實均堪認定。至抗告人於偵查中雖否認犯行，辯稱
    ：前兩次我懷疑是在工作地點休息室內吸到別人施用甲基安
    非他命所產生的二手煙，第三次可能是因為我所用噴鼻劑的
    問題云云，然迄未見其提出或指明任何可供調查以實其說之
    證據方法；且甲基安非他命係屬安非他命類藥品，因對中樞
    神經系統具有強烈興奮作用，服用後會引起不良副作用，行
    政院衛生署（現改制為衛生福利部）業已公告此類藥品不准
    登記藥品及禁止使用，故甲基安非他命屬藥事法第22條第1
    項所稱之禁藥，在國內亦無合法醫療用途一節，業經行政院
    衛生署管制藥品管理局（現改制為行政院衛生署食品藥物管
    理局）於96年5月18日以管證字第0960004880號函釋明確，
    抗告人空言否認犯行，應為臨訟卸責之詞，並不足採等語。
    因而准許檢察官之聲請，裁定將抗告人送勒戒處所觀察、勒
    戒，其期間不得逾2月。經核於法尚無不合。
二、抗告意旨略以：抗告人因工作環境影響，每日上大夜班駕駛
    垃圾車收集店家垃圾，休息時間均在補眠，身旁同事吸食安
    非他命，抗告人亦不以為意，抗告人於報到日也有恃無恐前
    往採尿，若抗告人有吸食毒品，明知驗尿必為陽性，豈敢前
    去採尿，大可請假、搪塞各種理由拖延採尿時間，絕無明知
    會死仍往下跳之道理。抗告人尿液陽性指數不多，實為二手
    安毒所致。如認抗告無效，請予戒癮治療之機會，讓抗告人
    繼續努力工作，照顧家人云云。
三、惟查：
  ㈠關於吸入安非他命之二手煙，能否由尿液中檢出安非他命陽
    性反應乙節，法務部調查局業於82年8月6日以（82）發技一
    宇字第4153號函示：按該局檢驗煙毒或安非他命案件經驗研
    判，若非長時間與吸毒者直接相向且存心大量吸入吸毒者所
    呼出之煙氣，以二手煙中可能存在之低劑量煙毒或安非他命
    ，應不致在尿液中檢驗出煙毒或安非他命反應等語。本件抗
    告人為警採集之尿液經鑑驗結果，甲基安非他命濃度分別高
    達533ng/mL、752ng/mL、551ng/mL，均大於確認檢驗之閾值
    500ng/mL，安非他命之濃度亦均在100g/mL以上，鑑定機關
    據此判定為甲基安非他命陽性反應，抗告人若非存心吸入毒
    煙，以抗告人所稱吸食二手毒品之時空環境，應不致使其尿
    液中檢出毒品陽性反應之濃度數值。抗告意旨空言否認施用
    毒品，辯稱吸入二手毒品云云，自不足採。
　㈡毒品危害防制條例所規定之「觀察、勒戒」程序，係針對受
    處分人所為保安處分，目的在戒除行為人施用毒品身癮及心
    癮，以達教化與治療之目的，其立法意旨在幫助施用毒品者
    戒毒，性質上為一療程，而非懲罰，並屬強制規定，除檢察
    官審酌個案情形，依同條例第24條第1項為附命完成戒癮治
    療之緩起訴處分外，凡經檢察官聲請法院裁定將被告送勒戒
    處所觀察、勒戒者，法院僅得就其聲請審查被告是否有施用
    毒品之行為，以及被告是否為「初犯」或為觀察、勒戒、強
    制治療執行完畢後「3年內再犯」而為准駁之裁定，並無自
    由斟酌以其他方式替代或得以其他原因免予執行之權。而所
    謂「緩起訴之戒癮治療」，係由檢察官審酌個案情形，依毒
    品危害防制條例第24條規定，改以緩起訴處分方式轉介毒品
    施用者前往醫療院所治療。惟是否給予被告為附命完成戒癮
    治療之緩起訴處分，事屬刑事訴訟法第253條之1第1項及第2
    53條之2第1項第6款特別賦予檢察官之職權，非法院所得審
    酌，被告亦無聲請檢察官為緩起訴之權利。法院原則上應尊
    重檢察官職權之行使，僅就檢察官之判斷有違背法令、事實
    認定有誤或其他裁量重大明顯瑕疵等事項，予以有限之低密
    度審查。檢察官於斟酌抗告人之個案情形及卷內事證後，認
    不宜對抗告人為附命完成戒癮治療之緩起訴處分，乃向法院
    聲請裁准觀察、勒戒，以達戒癮治療之目的，此實屬檢察官
    依法行使裁量權之範疇，難謂其判斷有違背法令、事實認定
    有誤或其他裁量重大明顯瑕疵等情事，法院自應予尊重，尚
    無自由斟酌以其他方式替代之權。又觀察、勒戒既屬用以矯
    治、預防行為人反社會性格，而具社會保安功能之保安處分
    ，當無因行為人之個人因素而免予執行之理，是抗告人之個
    人或家庭等因素，不得執為免予執行觀察、勒戒之事由。
　㈢綜上所述，抗告意旨徒憑己見，指摘原裁定不當，為無理由
    ，應予駁回。　
據上論斷，應依刑事訴訟法第412條，裁定如主文。
中　　華　　民　　國　　110 　年　　3 　　月　　30　　日
                  刑事第十六庭  審判長法　官  葉騰瑞
                                      法　官  廖紋妤
                                      法　官  陳芃宇
以上正本證明與原本無異。
不得再抗告。
                                      書記官  李佳芬
中　　華　　民　　國　　110 　年　　3 　　月　　31　　日